最高法院刑事判決　　　　　　九十六年度台上字第四一三三號
上　訴　人　甲○○
選任辯護人　蔡得謙律師
　　　　　　何立斌律師
上列上訴人因違反槍砲彈藥刀械管制條例案件，不服台灣高等法
院台中分院中華民國九十三年十二月二十二日第二審更審判決（
九十三年度上更(一)字第二００號，起訴案號：台灣彰化地方法院
檢察署九十一年度偵字第六０八九、六三０五、八八四五、八八
四七號），提起上訴，本院判決如下：
　　主　文
上訴駁回。
　　理　由
按刑事訴訟法第三百七十七條規定，上訴於第三審法院，非以判
決違背法令為理由，不得為之。是提起第三審上訴，應以原判決
違背法令為理由，係屬法定要件。如果上訴理由狀並未依據卷內
訴訟資料，具體指摘原判決不適用何種法則或如何適用不當，或
所指摘原判決違法情事，顯與法律規定得為第三審上訴理由之違
法情形，不相適合時，均應認其上訴為違背法律上之程式，予以
駁回。本件上訴人甲○○上訴意旨略稱：(一)原審所指上訴人違反
槍砲彈藥刀械管制條例之犯行屬強制辯護之案件，原審於調查證
據完畢後，由審判長指定公設辯護人為上訴人辯護略謂辯護意旨
如辯護意旨書所載，但審閱該卷並無任何辯護書狀附卷，顯與未
經辯護者無異，其所踐行之訴訟程序，顯非適法。(二)現行刑事訴
訟為貫徹直接審理主義、言詞審理主義之精神，改採集中審理制
，依規定受命法官於準備程序中，僅在釐清爭點，並無調查證據
之權限，乃原審之受命法官於無法定所定得為證據調查之情形下
為證據之調查，且未通知公設辯護人到場行使辯護之職權，無異
剝奪上訴人之反對詰問權，其所踐行之訴訟程序，亦非適法。(三)
共同被告林俊谷、戴文勇於上訴人之本案犯罪而言，為被告以外
之人，其於警詢中之供述，除有刑事訴訟法第一百五十九條之二
所定之情形者外，為無證據能力，不得採為上訴人犯罪之依據。
原審於調查共同被告時，未使共同被告立於證人之地位而為訊問
，已有未洽；且林俊谷於審理中陳稱：上訴人並不知其持槍恐嚇
取財之情。原審亦未說明該警詢中之供述為有證據能力之依據，
逕以該證人於警詢中之供述為上訴人犯罪之部分論據，自非適法
。(四)原判決事實認定犯案之奧地利ＧＬＯＣＫ廠製十七型半自動
制式手槍一把及供上述制式手槍使用、具殺傷力之子彈二顆，已
因送刑事警察局鑑驗試射而耗損等語。卻於主文中諭知口徑九Ｍ
Ｍ制式子彈貳顆（彈底標記壹顆為ＤＡＧ－１８－８９９Ｘ１９
，另壹顆為ＡＣＰ９６９ＭＭ）均沒收，併有可議云云。查原判
決認定上訴人受彰化縣竹塘鄉鄉民代表主席黃富貴之僱用，協助
處理相關事務，適民國九十一年八月一日黃富貴競選鄉民代表會
主席時，十一位鄉民代表分為二派，各據五席，另一席游離，其
後黃富貴取得游離席之支持順利當選，上訴人對於未投票支持黃
富貴擔任代表會主席不同派系之五位鄉民代表，心生不滿，適林
俊谷（經原審判刑後未據上訴而告確定）因另案公共危險罪經通
緝，逃亡期間缺錢花用，上訴人得知上情，乃約請林俊谷於同年
八月初之某日，至彰化縣埤頭鄉○○路一二二號住處商議，林俊
谷並請友人戴文勇（第一審法院通緝中）開車同往，共同謀議持
槍恐嚇取財，由上訴人指示林俊谷至未支持黃富貴選鄉民代表主
席之「莊昆濫」、「黃孟涼」、「劉金裕」、「張瑞雄」等人住
處開槍恐嚇，戴文勇從旁支援，上訴人則負責收款朋分。林俊谷
遂於同年八月七日上午二時許，持之前受連義宗（已於九十年二
月十八日因病死亡）之託而持有之奧地利ＧＬＯＣＫ廠製十七型
半自動制式手槍及制式子彈，由戴文勇開車，前往彰化縣竹塘鄉
○○村○○路一一九號莊昆濫（已改名為莊登楠）住處，朝鐵捲
門射擊二槍後雙雙離去，經莊昆濫報警處理，致未能得逞，經警
循線查獲，並扣得犯案之奧地利ＧＬＯＣＫ廠製十七型半自動制
式手槍一把及供上述制式手槍使用、具殺傷力之子彈二顆（其後
已因送刑事警察局鑑驗試射而耗損；另同時扣得二顆不具殺傷力
之不發彈）等情，係依憑上訴人所供：於九十一年八月初某日，
與林俊谷、戴文勇在其住處談及林俊谷缺錢吃飯，曾對林俊谷表
示同線人不要動，不同線人去動等語，核與林俊谷於偵、審中所
供：竹塘鄉民代表分二派，莊昆濫與黃富貴不同派，選前私下協
調，形成五比五，一票游離，黃富貴向羅信典綁樁而當選，上訴
人事後言及要給不同派系的人一點顏色看看，名單是上訴人所提
供，因當時遭通緝缺錢，上訴人言明報我一條財路，叫我去向反
對派的代表開槍，然後由上訴人向被開槍者收新台幣五十萬元朋
分，上訴人問及有無火力時，我把一支烏茲衝鋒槍及一支九０手
槍展示並放在他家桌上，現場有戴文勇、靖仔、上訴人及上訴人
之女友陳雅惠等人。共同被告戴文勇於偵查中所證：上訴人指示
林俊谷去教訓不支持的鄉民代表，並提供名字；及證人即上訴人
之女友陳雅惠於警詢時證稱：選完鄉民代表後幾天，與上訴人及
議員、鄉民代表多人在某釣蝦場喝酒時，上訴人接獲林俊谷來電
，即約林俊谷在上訴人住處見面，林俊谷到達後，上訴人指示林
俊谷、戴文勇向不支持黃富貴之鄉民代表恐嚇取財各等語相符。
並據被害人莊昆濫指訴明確，復有遭槍擊之現場相片五張，制式
半自動手槍一把、內政部警政署刑事警察局九十一年十一月十四
日刑鑑字第三一一六五八號測謊鑑定及同局槍、彈檢驗鑑定書等
證據，資以認定上訴人有上開共同持制式槍彈恐嚇取財之事實，
因認第一審法院依刑法修正前牽連犯之規定論處上訴人共同未經
許可，持有手槍罪刑（累犯）之判決，為無不合，予以維持，駁
回上訴人在第二審之上訴，已敘明其所憑之證據及認定之理由。
並以上訴人否認曾與林俊谷、戴文勇共謀以對不同派之鄉民代表
住處開槍恐嚇以籌財源，辯稱：當時伊曾表示沒錢吃飯，也不一
定要用開槍之方法。及其選任辯護人所辯：陳雅惠於警詢中之供
述為無證據能力云云，如何不足採信，於理由中詳加說明與指駁
，從形式上觀察，並無違背法令之情形存在。次按本件上訴人所
犯屬強制辯護之案件，經原審於審判期日指定公設辯護人為上訴
人辯護，該辯護人除為上訴人辯護外，並已提出辯護意旨狀加以
補充（見原審卷第一一三頁），顯見辯護人已為充分之辯護，核
無上訴意旨所指未經辯護之違誤。又證人即共同被告林俊谷、戴
文勇於偵查中均分別已證述上訴人參與本件持槍恐嚇等情（見九
十一年度偵字第六三０五號卷第一０六、一一０頁）；證人林俊
谷雖經第一審、原審傳喚到場，均陳明拒絕證言（見第一審卷(二)
第三八九頁、原審更(一)卷第九六頁）。但參酌刑事訴訟法第一百
五十九條之一第二項規定：被告以外之人於偵查中向檢察官所為
之陳述，除顯有不可信之情況者外，得為證據；及第一百五十九
條之三第四款：被告以外之人於到庭後無正當理由拒絕陳述者，
其於檢察事務官或司法警察官調查中所為之供述，經證明其具有
可信之特別情況，且為證明犯罪事實之存否所必要者，得為證據
之意旨以觀，原判決採認該證人林俊谷、戴文勇於偵查中之供述
為論罪之基礎，即與證據法則無違。又本件警方於九十一年九月
五日扣得上開奧地利ＧＬＯＣＫ廠製１７型口徑九ＭＭ制式半自
動手槍一把及口徑九ＭＭ之扣案之制式子彈二顆（其後已因送刑
事警察局鑑驗試射而耗損，另同時扣得不具殺傷力之不發彈）；
原審維持第一審法院論處上訴人罪刑時，未將上開二顆不具殺傷
力之不發彈諭知沒收，於法並無不合。上訴意旨徒就原審採證認
事職權之適法行使，及原判決已說明之事項，任意指摘，核與法
律規定得為第三審上訴理由之違法情形，不相適合。應認關於違
反槍砲彈藥刀械管制條例部分之上訴為違背法律上之程式，予以
駁回。又刑事訴訟法第三百七十六條所列各罪之案件，經第二審
法院判決者，不得上訴於第三審法院，法有明文。本件上訴人牽
連所犯之恐嚇罪，原審係依刑法第三百四十六條第三項、第一項
論罪，核屬刑事訴訟法第三百七十六條第六款之案件，既經第二
審判決，自不得上訴於第三審法院，此部分之犯罪雖與上開違反
槍砲彈藥刀械管制條例之重罪部分屬裁判上一罪，但其違反槍砲
彈藥刀械管制條例之重罪部分之上訴為不合法，由本院從程序上
予以駁回，對於輕罪之恐嚇罪亦無從適用審判不可分原則，為實
體上審判，上訴人就輕罪部分一併提起上訴，顯為法所不許，應
併予駁回。
據上論結，應依刑事訴訟法第三百九十五條前段，判決如主文。
中　　華　　民　　國　九十六　年　　七　　月　三十一　日
                      最高法院刑事第四庭
                          審判長法官  黃　一　鑫
                                法官  林　秀　夫
                                法官  徐　昌　錦
                                法官  陳　世　雄
                                法官  蔡　國　在
      本件正本證明與原本無異
                                      書  記  官
中　　華　　民　　國　九十六　年　　八　　月　　六　　日
                                                    　ｚ
